【裁判字號】    97,訴,259
【裁判日期】    970729
【裁判案由】    水污染防治法
【裁判全文】
高雄高等行政法院判決
                                       97年度訴字第259號
                              .
原      告  宗美工業股份有限公司
代  表  人  甲○○
輔  佐  人  丁○○
被      告  高雄縣政府
代  表  人  乙○○縣長
訴訟代理人  戊○○
            丙○○
上列當事人間水污染防治法事件，原告不服行政院環境保護署中
華民國97年1月29日環署訴字第0970009320號訴願決定，提起行
政訴訟，本院判決如下：
    主  文
原告之訴駁回。
訴訟費用由原告負擔。
    事實及理由
一、事實概要︰緣原告於高雄縣永安鄉維新村光明1巷31之3號設
    廠從事電鍍業，領有被告核發排放許可證（證號：高縣府環
    三排字第00538-06號），核准每日最大廢（污）水排放量為
    800立方公尺，經被告所屬環境保護局（下稱高雄縣環保局
    ）派員於民國96年7月11日9時20分至9時45分許前往稽查，
    並於放流口採樣送驗結果，鋅為19.5毫克∕公升（mg/L），
    未符合放流水標準所定限值（事業共同適用標準：鋅5.0毫
    克∕公升），違反行為時水污染防治法第7條第1項規定，案
    由被告依同法第40條暨「違反水污染防治法嚴重污染案件罰
    鍰額度裁量基準」(下稱罰鍰裁量基準)規定裁處原告新臺幣
    (下同)24萬元罰鍰，並於96年7月30日以府環三字第0960148
    094號函附「高雄縣政府違反水污染防治法限期改善或補正
    通知書」（編號：D0000000）限期原告於96年8月29日前完
    成改善。原告不服上述罰鍰處分，提起訴願，經遭決定駁回
    ，遂提起本件行政訴訟。
二、本件原告主張︰
(一)原告從事鍍鋅電鍍工廠，電鍍廢水污染物濃度去除率，依據
    中技社綠色技術發展中心之資料，以COD去除較為不易，去
    除率為64.6%，而鋅之去除率可達88.0%；原告廢水從被告所
    出檢驗報告中看出，ph值為6.4、總鉻為0.907mg/L、SS為5.
    6mg/L、COD為53mg/L、鋅卻為19.5mg/L；從數據上看來卻有
    不合理之處。從上述中技社的資料顯示，原告廢水污染物的
    濃度，ph值已達6.4、SS達5.6mg/L、COD達53mg/L，則以COD
    較難去除之污染物，原告已去除達到濃度為53mg/L，SS僅為
    5.6mg/L，則鋅之濃度不可能達19.5mg/L。
(二)另原告當天亦同時採樣自行分析，水質分析所測得之數據ph
    、COD、SS、總鉻報告相近，但唯獨鋅值為1.84mg/L與被告
    所委託之檢測報告相差甚多。原告實可合理懷疑，報告中鋅
    之數據應是小數點誤植，以致使數據相差10倍之多。
(三)被告委託之「台灣檢驗科技股份有限公司」(下稱台灣檢驗
    公司)雖是領有行政院環境保護署(下稱環保署)核准之許可
    證，檢驗方式是依環保署公告之規定進行辦理，但就分析儀
    器檢驗上還是必須要有檢驗人員去操控分析記錄，任何人都
    無法保證檢驗人員所分析出來之數據，都是合理沒有疏失。
    故原告為求公平公正，要求原採樣之樣品應予於保留(至少
    保留六個月)再委另一檢測單位(環檢所認證單位)分析以求
    進行交叉比對等情。並聲明求為判決撤銷訴願決定及原處分
    。
三、被告則以︰
(一)按水污染防治法第7條第1項規定：「事業、污水下水道系統
    或建築物污水處理設施，排放廢污水於地面水體者，應符合
    放流水標準。」同法第40條規定：「事業或污水下水道系統
    排放廢（污）水，違反第7條第1項或第8條規定者，處新臺
    幣6萬元以上60萬元以下罰鍰，並通知限期改善，屆期仍未
    完成改善者，按日連續處罰；情節重大者，得命其停工或停
    業；必要時，並得廢止其排放許可證、簡易排放許可文件或
    勒令歇業」。
(二)經查，高雄縣環保局稽查人員於96年7月11日前往原告工廠
    稽查，本件稽查人員係依標準採樣程序採集原告公司放流水
    ，並依品保品管之相關規定將水樣加酸、籤封、4℃暗處保
    存；而原告稱依合理性理論謂之：以COD去除較為不易，去
    除率為64.6％，而鋅去除率為可達88％。據此，既COD為較
    難去除之污染物，而將之去除率達到濃度53mg/L，豈有鋅之
    去除率反較COD不佳之理由。查縱使原告依據理論性資料，
    提出相關相對應之結果論，仍應將實際性之應用方面，諸如
    廢水設備操作、人為控制等因素，詳加佐證與參考，再配合
    理論性資料相輔相成，自較有明確性之合理依據。而原告於
    此部分並未提出相關事實證明，僅依據相關理論性資料訴求
    水樣未符合放流水標準之檢測結果，實難適宜。
(三)再查，台灣檢驗公司領有環保署核准之許可證（環署檢字第
    105號），檢測方式均依環保署公告之規定進行辦理，並無
    違誤。本件原告經高雄縣環保局派員前往稽查取樣，未符合
    放流水標準，並由原告代表於當日稽查記錄單簽名確認過程
    無誤，被告據以罰鍰裁量基準第1項次之規定﹝排放廢（污
    ）水中污染物濃度為放流水標準限值3倍以上未達4倍。但氫
    離子濃度指數、大腸桿菌群及水溫，不在此限。﹞裁處24萬
    元罰鍰。故凡排放廢（污）水於地面水體未符合放流水標準
    ，即應受罰等語，資為抗辯。並聲明求為判決駁回原告之訴
    。
四、上開第一項所載之事實，已經兩造分別陳述在卷，並有被告
    96年7月11日水污染稽查紀錄及現場相片8幀、台灣檢驗公司
    高雄分公司96年7月19日水質樣品檢驗報告、被告96年9月26
    日第00-000-000000號裁處書等影本附於原處分卷可稽，洵
    堪認定。而原告提起本件訴訟，無非係以：(一)被告檢驗之
    結果與相關文獻所記載之理論及原告同日自行採樣分析之結
    果不合，原告實可合理懷疑，報告中鋅之數據應是小數點誤
    植。(二)原採樣之樣品應予於保留(至少保留六個月)再委另
    一檢測單位(環檢所認證單位)分析以求進行交叉比對云云，
    資為爭執。經查：
(一)按「事業、污水下水道系統或建築物污水處理設施，排放廢
    污水於地面水體者，應符合放流水標準。」「事業或污水下
    水道系統排放廢（污）水，違反第7條第1項或第8條規定者
    ，處新臺幣6萬元以上60萬元以下罰鍰，並通知限期改善，
    屆期仍未完成改善者，按日連續處罰；情節重大者，得命其
    停工或停業；必要時，並得廢止其排放許可證、簡易排放許
    可文件或勒令歇業。」行為時水污染防治法第7條第1項、第
    40條分別定有明文。次按「本基準所稱嚴重污染案件，指有
    下列情形之一並違反本法規定者：(1)事業或工業區專用污
    水下水道系統廢(污)水核准最大日排放量500立方公尺以上
    ，排放廢(污)水超過放流水標準限值2倍以上。」「項次:1
    、違法情形：事業或工業區專用污水下水道系統廢(污)水核
    准最大日排放量500立方公尺以上，排放廢(污)水超過放流
    水標準限值2倍以上者。違反條款：第7條第1項﹝排放廢(污
    )水於地面水體未符合放流水標準﹞。處罰條款及處罰範圍
    ：第40條事業或工業區專用污水下水道系統：新臺幣6萬元
    以上60萬元以下罰鍰。裁量參考因素(污染程度或違規次數
    )：排放廢(污)水中污染物濃度為放流水標準限值3倍以上未
    達4倍。．．．裁處罰鍰下限：新台幣24萬元以上。」亦為
    行為時罰鍰裁量基準第2點第1款、第3點附表第1項所明定。
(二)次查，被告96年7月11日水污染稽查紀錄載有「2、稽查時該
    廠查看正常作業中，放流口有廢水排出，現場予以採樣乙組
    送驗SS、CODL、重金屬、鋅、總鉻，待檢測結果依法辦理。
    3、稽查過程均會同業者一同查看，確認無訛並簽名。4、以
    上均有照相存查。」等語，其上並有原告在場會同稽查之事
    業專責人員李文賢之簽名等情，此有該水污染稽查記錄影本
    及現場稽查、採樣之相片8幀附於原處分卷可憑。再查，經
    高雄縣環保局向台灣檢驗公司高雄分公司函詢該公司前述96
    年7月19日水質樣品檢驗報告對鋅之數據有無誤植之情事，
    亦經該公司於96年9月3日以台檢高字96第960903之1號函復
    高雄縣環保局略謂：「說明：一、．．．經查敝公司96年7
    月19日所出具之樣品數據中鋅之報告，經實驗室查驗表單(
    包括:相關檢驗紀錄表與原始數據等文件)，無誤植之疑慮，
    且相關品質管制均符合環境檢驗所公告，內部稽核已排除有
    小數點錯與分析異常之疑慮，．．．。」等語，亦有該台灣
    檢驗公司高雄分公司函附於本院卷可考。是本件被告於採樣
    時，均有原告人員在場會同，並簽名加以確認，則被告採樣
    之程序及所採之樣品，均係依規定而為，應無疑義。另台灣
    檢驗公司高雄分公司前述水質樣品檢驗報告，經該公司再次
    詳加確認相關之數據，亦已排除有小數點錯與分析異常之疑
    慮屬實。按原告所稱：依中技社綠色技術發展中心之資料，
    以COD去除較為不易，去除率為64.6%，而鋅之去除率可達88
    .0%云云，核屬文獻資料所為一般理論性之描述，縱然屬實
    ，然於具體個案中，仍因客觀條件不同，未必產生一般理論
    性之結論，自不得以文獻資料所為一般理論性之描述，作為
    推翻台灣檢驗公司高雄分公司前述於具體個案中實際檢測所
    為水質樣品檢驗報告之依據。另原告固提出嘉成環境工程有
    限公司(下稱嘉成公司)96年7月12日水質樣品分析報告一份
    ，主張於同日自行採樣分析之結果，其鋅之數值並無逾越標
    準值云云。然查，嘉成公司非屬環保署許可之檢測機構，亦
    有環保署本件訴願決定書可憑，且該分析報告採樣日期僅記
    載96年7月11日，未記載詳細時間，採樣確實地點亦無現場
    相片可據，因不同時地所為之採樣，結果未必相同，亦難據
    該水質樣品分析報告為原告有利之認定。是原告訴稱：被告
    檢驗之結果與相關文獻所記載之理論及原告同日自行採樣分
    析之結果不合，原告實可合理懷疑，報告中鋅之數據應是小
    數點誤植云云，自非可採。另按，水於檢測一般金屬時，水
    質樣品最長保存期限為180天，此有環保署環境檢驗所公告
    之水質檢測方法總則附表一水質(包括：水質水量、飲用水
    及地下水)樣品保存規定影本附於本院卷可稽，是該規定係
    有關水樣品最長之保存期限，而非規定最短之保存期限甚明
    。是原告另稱：原採樣之樣品應予於保留(至少保留6個月)
    再委另一檢測單位(環檢所認證單位)分析以求進行交叉比對
    云云，亦屬無據。
(三)從而，被告原處分認原告違反行為時水污染防治法第7條第1
    項規定，依同法第40條暨罰鍰裁量基準規定，裁處原告24萬
    元罰鍰，並無違誤，訴願決定予以維持，核無不合。原告訴
    請撤銷，為無理由，應予駁回。
五、據上論結，本件原告之訴為無理由，行政訴訟法第98條第1
    項前段，判決如主文。
中    華    民    國    97    年     7    月    29    日
            高雄高等行政法院第一庭
                        審判長法官  呂  佳  徵
                              法官  蘇  秋  津
                              法官  林  勇  奮
以上正本係照原本作成。
如不服本判決，應於判決送達後20日內向本院提出上訴書狀，其
未表明上訴理由者，應於提起上訴後20日內向本院提出上訴理由
書（須按對造人數附繕本）；如於本判決宣示或公告後送達前提
起上訴者，應於判決送達後20日內補提上訴理由書（須附繕本）
。未表明上訴理由者，逕以裁定駁回。
中    華    民    國    97    年     7    月   29     日
                            書記官  黃  玉  幸


司法院資訊處製作；財團法人民間司法改革基金會備份。
